【裁判字號】    88,訴,1838
【裁判日期】    890321
【裁判案由】    偽造文書
【裁判全文】
臺灣臺北地方法院刑事判決                        八十八年度訴字第一八三八號
    公  訴  人  臺灣臺北地方法院檢察署檢察官
    被      告  甲○○
    選任辯護人  邱創舜律師
右列被告因偽造文書案件，經檢察官提起公訴（八十八年度偵字第一一九六七號），
本院判決如左：
    主  文
甲○○共同行使偽造私文書，足以生損害於他人，處有期徒刑捌月。
如附表所示偽造之「丙○○」署押貳枚均沒收。
    事  實
一、甲○○曾向擔任執業律師之親戚乙○○（業經台灣士林地方法院判決有罪）借款
    ，供生意周轉之用，嗣甲○○與其妻丙○○於民國（下同）八十二年十月二十二
    日協議離婚，約定丙○○將登記其名義之台北市○○區○○段四小段四一一、四
    三三地號土地及其上新生北路二段三十九號八樓之六房屋交付甲○○，得由甲○○任意處分，並由乙○○擔任雙方協議離婚之證人，乙○○在甲○○與丙○○簽
    署離婚協議書後，叮囑二人須至戶政事務所辦理離婚登記，始生離婚效力，甲○○與丙○○隨即於八十二年十月二十六日辦妥離婚登記。乙○○明知邱、陳二人
    已離婚，竟在甲○○提供上開房地為其積欠乙○○之債務設定抵押權，並簽發本
    票為擔保時，與甲○○基於犯意之聯絡，在乙○○之台北市○○街一之十二號五
    樓之律師事務所內，由甲○○簽發發票人為大丘企業有限公司（下簡稱大丘公司
    ），發票日為八十五年五月二十一日，付款日為八十五年五月二十一日，付款人
    為第一商業銀行大稻埕分行，票號ＢＣ0000000號，票面金額為新台幣（
    下同）一百五十萬元本票之同時，將丙○○在婚姻存續中交付甲○○保管、使用
    之印鑑章，盜蓋於該本票背面以為背書而偽造私文書，繼而盜蓋丙○○之印章，
    偽簽丙○○之署押，而偽造如附表所示之借款契約書及收據各一份，足以生損害
    於丙○○。並交由乙○○持向台北市中山地政事務所辦理第二順位抵押權設立登
    記。嗣乙○○因大丘公司、甲○○無力清償，乃行使抵押權及持上開本票之偽造
    丙○○背書，向台灣彰化地方法院聲請支付命令，丙○○接獲支付命令後，向法
    院聲明異議，始知上情。
二、案經被害人丙○○訴請臺灣臺北地方法院檢察署檢察官偵查起訴。
    理  由
一、訊據被告甲○○固供承借款契約書上之丙○○之署押係伊簽的之事實不諱，惟矢
    口否認有上開犯行，辯稱章係乙○○自己蓋的，票上有寫禁止背書轉讓，不可能
    蓋丙○○印章，伊未取消禁止背書轉讓，縱伊有於本票背面盜蓋告訴人之印章以
    為背書，然此亦造成背書不連續，告訴人並未因此受有損害之虞，伊只是辦抵押
    權設定，未向他借一百五十萬元，一百五十萬元只是將來保證云云。然查右揭事
    實，業據被告甲○○於台灣士林地方法院（下簡稱士林地院）八十八年度訴字第
    二七八號乙○○偽造文書案件之八十八年九月二日審理中供承不諱，此有本院調
    取士林地院上開卷宗所附審判筆錄核閱無訛，核與被害人丙○○於偵查及本院調
    查中指訴情節相符，復有上開借款契約書、收據及本票影本附卷可稽。又查證人
    乙○○於本院調查中亦證稱，本票背書是甲○○蓋的，丙○○的所有權狀證明等
    同時交給伊，是當場在伊事務所蓋的，他用丙○○來擔保，他當時拉他來當擔保
    才取消禁止背書轉讓，伊要求一定要取消，有人來背書保證，伊才借他錢等語，
    另查被告甲○○與告訴人丙○○係在乙○○見證下協議離婚等情，亦為被告甲○○所是認，並經證人乙○○於上開士林地院調查中所供承，而被告甲○○與告訴
    人丙○○亦確於八十八年十月二十六日辦理離婚登記之情，亦有戶籍謄本影本在
    卷可查，足見被告甲○○與證人乙○○確有明知被告甲○○與丙○○已無婚姻關
    係存在下，未經告訴人丙○○同意，盜蓋丙○○之印章、署押而偽造文書，並據
    以行使之犯意聯絡，且查上開本票正面，固有禁止背書轉讓字樣，惟業經被告蓋
    上其圖型章並撤銷禁止背書轉讓，且本票背面並有乙○○、丙○○、甲○○之印
    章，形式背書已為連續，雖被告推稱係乙○○自行撤銷云云，然查被告於本院調
    查中業供稱該本票之被告圖型章及背面丙○○方型章係在八十五年五月上開本票
    退票（八十五年五月二十二日）「以後」始「一起」交付予乙○○，且目的為辦
    理過戶等語，況若非該本票退票後，經被告同意改以過戶其房地，證人乙○○並
    無取得告訴人丙○○之印章之理由，從而可見該本票上禁止背書轉讓部分係被告
    在退票前即已自行撤銷無訛，而告訴人之印鑑章自亦係被告在該本票退票交付乙○○，是以該本票背面之丙○○背書亦應為被告所為，綜上所述，被告所辯，顯
    係事後卸責之詞，不足採信，本件事證明確，其犯行堪以認定，應依法論科。
二、核被告所為，係犯刑法二百十六條、第二百十條之行使偽造文書罪。被告與乙○○間，有犯意之聯絡，行為之分擔，為共同正犯。被告因為擔保共犯乙○○之債
    權而共同偽造本票背書、借款契約書、收據，屬一犯意接續多次行為，應為偽造
    文書接續犯。又被告盜用印章、偽造署押之行為，均為偽造文書之部分行為，其
    偽造文書後，復分由共犯乙○○持以行使，其偽造之低度行為為行使之高度行為
    吸收，均不另論罪。爰審酌被告犯罪之動機、目的、手段、品行、智識程度、所
    生危害及犯罪後之態度等一切情狀，量處如主文所示之刑。至如附表所示之編號
    二、三號文件上所偽造之「丙○○」署押二枚，應依法宣告沒收之。
三、另併案之台灣台北地方法院檢察署八十八年度偵字第一一九六八、一四０七二號
    被告甲○○偽造文書（第一商業銀行借貸部分），經查大丘公司向第一商業銀行
    訂立三千萬元以內之借貸契約部分，業經告訴人丙○○於本院調查中自承該八十
    二年九月九日之約定書及保證書上對保欄上之丙○○署押係其所親簽等語，顯然
    係在告訴人與被告尚未離婚前所為，又查該保證書上並載明債務人（即大丘公司
    ）於現在及將來對銀行所負之借款、票據、保證、損害賠償等及其他一切債務，
    以參仟萬元為限額，由被告與告訴人連帶負全部償付之責任。從而被告事後以大
    丘公司名義陸續在三千萬元內向第一商業銀行借貸，並依約定以告訴人為連帶保
    證人，蓋用丙○○之印章，自屬在授權範圍內，尚難以偽造文書罪嫌相繩，是以
    併案部分應與本件有罪部分無連續犯之裁判上一罪關係，自無法併予裁判，應退
    回檢察官另為處理，併予敘明。
據上論斷，應依刑事訴訟法第二百九十九條第一項前段，刑法第二十八條、第二百十
六條、第二百十條、第二百十九條，判決如主文。
本案經檢察官楊榮宗到庭執行職務
中    華    民    國      八十九      年      三      月      二十一    日
                                      臺灣臺北地方法院刑事第九庭
                                          法  官  黃  雯  惠
右正本證明與原本無異。
如不服本判決，應於判決送達後十日內，向本院提出上訴狀。
                                          書記官  林  素  霜
中    華    民    國      八十九      年      三      月      二十四    日
附錄本案論罪科刑法條全文：
刑法第二百十條
偽造、變造私文書，足以生損害於公眾或他人者，處五年以下有期徒刑。
刑法第二百十六條
行使第二百十條至第二百十五條之文書者，依偽造、變造文書或登載不實事項或使登
載不實事項之規定處斷。
附表：
編號    文件
一、    八十三年一月十七日，以第一商業銀行，票號ＢＣ0000000號，票面
        金額壹佰伍拾萬元本票為擔保之借款契約書一紙上之借款人欄偽造之「陳紫
          燕」署押壹枚。
二、    八十三年一月十七日，記載茲收到抵押借款新台幣壹佰伍拾萬元之收據上一
        紙上，借款人欄偽造之「丙○○」署押壹枚。


司法院資訊處製作；財團法人民間司法改革基金會備份。
